【裁判字號】    90,訴,31
【裁判日期】    900409
【裁判案由】    返還不當得利
【裁判全文】
臺灣基隆地方法院民事判決    九十年度訴字第三一號
    原  告  乙○○
            丙○○
    被  告  甲○○
右當事人間請求返還不當得利事件，本院判決如左：
    主      文
原告之訴及假執行之聲請均駁回。
訴訟費用由原告負擔。
    事      實
甲、原告方面：
一、聲明：
    （一）被告應給付原告新台幣七十六萬四千元，及自起訴狀繕本送達翌日起至清
          償日止，按年息百分之五計算之利息。
    （二）原告願供擔保，請准宣告假執行。
二、陳述：被告於民國八十四年間，利用媒介原告乙○○及丙○○迎娶泰國新娘為由
    ，向原告收取新台幣（下同）七十六萬四千元之仲介費用，惟原告乙○○所娶之
    泰國新娘雖完成公證結婚手續，但該新娘卻拒絕來台，原告丙○○所娶之泰國新
    娘來台後發現，所持的證件都是偽造的，被告並未依約履行其仲介之責，故請求
    被告返還所收取之七十六萬四千元，及自起訴狀繕本送達翌日起至清償日止，按
    年息百分之五計算之利息。
三、證據：提出收據七紙為證。
乙、被告方面：
一、聲明：駁回原告之訴。
二、陳述：被告從事婚姻介紹，均備有簡章，簡章可代替合約，一經雙方蓋章，便依
    約履行，依該約定從結婚之日起，必須於六十天之內，由被告委託駐泰國之專業
    人員，辦妥新娘入台定居之一切手續，然後由新郎帶回台灣定居，本件丙○○（
    原名蕭國疆）比乙○○晚四天結婚，早已於八十五年一月即將新娘接來台灣，乙
    ○○因另結新歡，作賊心虛，才不願其所娶之泰國新娘來台，否則豈有逾五年，
    不聞不問之道理，顯係惡意遺棄由被告介紹成功之元配，至於丙○○之配偶原是
    緬甸籍，是丙○○在婚前，請他人取得泰國護照，護照是偽造的，與被告無關，
    被告是在丙○○結婚二日後，才收費接手，依證辦事，並無不當。
三、證據：提出證明書一紙、照片二紙為證。
    理      由
一、原告起訴主張渠等於八十四年間，委由被告仲介泰國新娘，並已支付被告七十六
    萬四千元，惟事後原告乙○○所娶之新娘雖已完成公證結婚手續，然該新娘卻拒
    絕來台，原告丙○○所娶之新娘雖然來台，但來台後發現所持的證件都是偽造的
    ，被告並未依約履行其仲介之義務，應返還原告已付之仲介費用及法定遲延利息
    等情。被告則以丙○○比乙○○晚四天結婚，早已於八十五年一月將新娘接來台
    灣，乙○○因另結新歡，作賊心虛，才不願將其所娶之泰國新娘迎接來台，否則
    豈有逾五年，不聞不問之道理，顯係惡意遺棄由被告介紹成功之元配，至於丙○
    ○之配偶原是緬甸籍，是丙○○在婚前，請他人取得泰國護照，護照是偽造的，
    與被告無關，被告均依約辦事，並無不當等語置辯。
二、按居間者，謂當事人約定，一方為他方報告訂約之機會或為訂約之媒介，他方給
    付報酬之契約，民法第五百六十五條定有明文。查本件兩造間之契約雖名為仲介
    契約，惟究其契約之性質，仍應為婚姻之居間契約。原告雖主張乙○○所娶之泰
    國新娘不願來台，丙○○所娶之泰國新娘之證件係偽造等情，惟查依照兩造之約
    定，被告是否有將泰國新娘帶返台灣之義務，而乙○○之新娘不願來台之原因，
    究竟係其個人意願問題？抑或被告與泰國新娘串通故意於完婚後不與被告返回臺
    灣等情，原告迄未舉證以實，則其主張自不足採。至於原告丙○○所娶之泰國新
    娘辦理來台入境之證件係偽造一事，依據被告提出之丙○○（即蕭國疆）親筆書
    寫之證明書一紙所示，丙○○事先應已知情並且同意，依民法第一百八十條第四
    款規定，「因不法之原因而為給付者，不得請求返還」，原告丙○○自不得以事
    後東窗事發，要求被告返還該筆費用。且按因婚姻居間而約定報酬者，依修正前
    民法第五百七十三條規定，其約定原屬無效，但如契約當事人業已依約定給付報
    酬者，依通說其給付仍屬履行道德上之義務，不得依不當得利之規定請求返還，
    就此而言，被告主張原告應返還已給付之報酬，亦屬無據。從而原告依據不當得
    利之法律關係，請求被告返還婚姻居間之報酬七十六萬四千元及法定遲延利息，
    即無理由，應予駁回。
三、原告雖陳明願供擔保請求宣告假執行，惟其請求既無理由，其假執行之聲請，即
    失所附麗，應併予駁回。
四、據上論斷：原告之訴為無理由，並依民事訴訟法第七十八條、第八十五條第一項
    前段，判決如主文。
中      華      民      國    九十      年      四      月      九      日
~B臺灣基隆地方法院民事庭
~B    法      官  林李達
右為判決正本係照原本作成。
對於本件判決如有不服，應於收受送達後廿日內向本院提出上訴書狀，上訴於台灣高
等法院，並按他造當事人之人數附具繕本。
中      華      民      國    九十      年      四      月     十七     日
~B    法院書記官  李繼業


司法院資訊處製作；財團法人民間司法改革基金會備份。
